臺灣高等法院刑事判決　　　　　　 99年度上更(一)字第437號
上　訴　人
即　被　告　黃香綾
選任辯護人　陳益軒律師
上列上訴人因違反毒品危害防制條例案件，不服臺灣士林地方法
院97年度訴字第579 號，中華民國97年10月31日第一審判決（起
訴案號：臺灣士林地方法院檢察署97年度偵字第2785號），提起
上訴，本院判決後，經最高法院發回，本院更為判決如下：
    主  文
上訴駁回。
    理  由
一、按上訴期間為十日，自送達判決後起算；原審法院認為上訴
    不合法律上之程式或法律上不應准許或其上訴權已經喪失者
    ，應以裁定駁回之；第二審法院認為上訴書狀未敘述上訴理
    由或上訴有第三百六十二條前段之情形者，應以判決駁回之
    ，刑事訴訟法第三百四十九條前段、第三百六十二條前段、
    第三百六十七條前段，分別定有明文。又送達於住居所、事
    務所或營業所不獲會晤應受送達人者，得將文書付與有辨別
    事理能力之同居人或受僱人（即「補充送達」），為民事訴
    訟法第一百三十七條第一項所明定；此項規定依刑事訴訟法
    第六十二條於刑事訴訟程序亦在準用之列。至所稱「同居人
    」，係指與應受送達人以永久共同生活為目的，繼續居住在
    一處共同為生活者而言。
二、經查，本件上訴人即被告黃香綾違反毒品危害防制條例案件
    ，經原審以民國九十七年十月三十一日九十七年度訴字第五
    七九號判決後，判決正本係以掛號郵寄方式，由郵務人員即
    送達人於九十七年十一月十八日送達至上訴人位在臺北市○
    ○區○○街七二巷十七弄一四八號一樓之住所（下稱上訴人
    住所），因送達人不獲會晤應受送達人即上訴人本人，乃將
    文書付與有辨別事理能力之上訴人胞兄黃政凱（按係六十九
    年十一月十九日生，當時正在苗栗縣親民技術學院就學中）
    ，並由黃政凱提出其印章在送達證書「未獲會晤本人，已將
    文書交與有辨別事理能力之同居人或受僱人」欄位加蓋簽收
    等情，有卷附送達證書可稽（見原審卷第一０一頁），並經
    證人黃政凱於本院證述明確（見本院卷第四七、四八頁）。
    足認送達人係以交付判決正本與上訴人之同居人黃政凱之補
    充送達方式為送達，送達人雖漏未於送達證書之「送達方法
    」第一層欄位□格內勾記送達之具體方法（即送達與本人、
    補充送達、留置送達或寄存送達），亦未於第二層欄位（即
    交付文書與同居人或受僱人以為補充送達）□格內勾記係交
    付文書與同居人，仍屬無礙。次查，上訴人及其辯護人雖陳
    稱：黃政凱於收受送達時，因在親民技術學院上學而在苗栗
    縣頭份鎮租屋居住，並未居住在上訴人住所，應非上訴人之
    同居人，黃政凱並無收受送達權限，上述判決正本之送達不
    合法，應於黃政凱於九十七年十二月六日轉交判決正本與上
    訴人之同居人即母親張淑霞收受時，始生送達效力云云，並
    提出房屋租賃契約書及押訂金、租金收據影本為證。惟上開
    文件僅能證明租賃日期為自九十六年八月二十日起至九十七
    年六月三十日止（見本院卷第五六、五七頁），已難據以認
    定黃政凱於簽收判決正本時即九十七年十一月十八日猶確實
    在苗栗縣頭份鎮租屋居住，而未居住在上訴人住所之事實。
    又黃政凱自八十四年三月二十三日起，即設籍在上訴人住所
    一節，有（黃政凱）個人戶籍資料查詢結果附卷為證（見本
    院卷第五九頁）。何況，黃政凱於本院亦自承其在親民技術
    學院就學期間，亦多有回家即返回上訴人住所情形，並非單
    純設籍在上訴人住所而已（見本院卷第四七、四八頁）。而
    黃政凱出外就學，縱因此有在外賃屋居住，係一時權宜、方
    便作法，仍不能即認其已無意居住在上訴人住所又未實際居
    住。徵以原審九十七年七月三十一日、九月二十二日審理期
    日傳票，係同以掛號郵寄方式，先後於九十七年六月十三日
    、九月九日送達至上訴人住所，因送達人不獲會晤應受送達
    人即上訴人，乃將文書付與有辨別事理能力之上訴人胞兄黃
    政凱，並由黃政凱提出印章在送達證書「未獲會晤本人，已
    將文書交與有辨別事理能力之同居人或受僱人」欄位置加蓋
    簽收，送達人並在送達證書相關欄位□格內打勾；上訴人於
    上開審理期日均有如期到庭應訊等情，有送達證書、報到單
    、審判筆錄在卷可按（見原審卷第二四、二九、三０、五二
    頁、第五七至五九頁）。黃政凱若非與上訴人確實同居在上
    訴人住所，豈能如此巧合，前後三次收受送達傳票及判決正
    本。足認黃政凱有與上訴人在上訴人住所永久共同居住之意
    思及繼續居住在一處而共同生活之事實。綜上，上訴人所辯
    黃政凱平日未居住在上訴人住所，不屬上訴人之同居人云云
    ，自不足取。黃政凱既為上訴人之同居人，送達人所為補充
    送達即屬合法有效，並於黃政凱收受送達時即九十七年十一
    月十八日即生送達效力。至於黃政凱於本院證稱：伊收受判
    決正本後，因匆忙離家忘記處理，係經過二、三星期再度返
    家，始將判決正本交給伊母親張淑霞等情，不論是否實在可
    取，均不影響送達之效力。
三、判決正本既於九十七年十一月十八日以補充送達方式為送達
    而生送達效力，上訴期間已於同年月二十八日屆滿，上訴人
    竟遲至九十七年十二月十二日，始行具狀提起上訴，此有卷
    附刑事聲明上訴狀所加蓋原審法院收文日期戳記可憑（見上
    訴審卷第一０頁）。本件上訴已逾十日上訴期間，揆諸上述
    規定，顯屬不合法，且無從補正，爰不經言詞辯論，予以駁
    回。
四、據上論結，依刑事訴訟法第三百六十七條前段、第三百七十
    二條，判決如主文。
中    華    民    國   100    年    4     月    28    日
            刑事第二十四庭審判長法  官  李錦樑
                                法  官  張惠立
                                法  官  朱瑞娟
以上正本證明與原本無異。
如不服本判決，應於收受送達後10日內向本院提出上訴書狀，其
未敘述上訴之理由者並得於提起上訴後10日內向本院補提理由書
（均須按他造當事人之人數附繕本）「切勿逕送上級法院」。
                                書記官  呂懿庭
中    華    民    國   100    年    4     月    28    日